【裁判字號】    97,訴,99
【裁判日期】    980205
【裁判案由】    偽造文書等
【裁判全文】
臺灣臺東地方法院刑事判決                97年度訴字第99號
公  訴  人  臺灣臺東地方法院檢察署檢察官
被      告  甲○○
上列被告因偽造文書等案件，經檢察官提起公訴（96年度偵字第
1169號），本院依簡式審判程序審理判決如下：
    主    文
甲○○結夥三人以上竊盜未遂，累犯，處有期徒刑伍月；又行使
偽造私文書，足以生損害於他人，累犯，處有期徒刑肆月，扣案
之委託書影本壹紙，沒收之。應執行有期徒刑捌月。扣案之委託
書影本壹紙，沒收之。
    犯罪事實
一、甲○○前於民國82年間因肅清煙毒條例案件，經本院以82年
    度訴字第185號判處有期徒刑3年6月確定，於84年6月6日假
    釋出監並付保護管束，復因肅清煙毒條例等案件，經本院以
    84年度訴字第153號判處有期徒刑3年9月，及因違反槍砲彈
    藥刀械管制條例等案件，經本院以85年度重訴字第6號判處
    有期徒刑1年3月，於85年1月8日入監，88年8月17日假釋出
    獄並付保護管束，嗣又因過失傷害案件，經本院以90年度東
    交簡字第146號判處有期徒刑6月確定，並撤銷前開假釋，接
    續執行殘刑2年9月13日，於95年3月31日縮刑期滿執行完畢
    。惟仍不知悔悟，與真實姓名年籍不詳綽號「發哥」之成年
    男子及乙○○、丁○○、戊○○（以上3人均另行審結）等
    人，共同基於意圖為自已不法所有之犯意聯絡，未經丙○○
    之同意，於96年5月5日某時起，由甲○○以每日工資新臺幣
    （下同）1,500元僱請乙○○擔任挖土機司機，駕駛甲○○
    向不知情之第三人承租之KOMATSU-PC200型之挖土機1台，在
    丙○○所有位於臺東縣臺東市○○段366、368地號（下稱36
    6、368地號）之土地上先進行整地，再於95年5月12日凌晨0
    時許，由甲○○以每車6,000元之代價僱請丁○○、戊○○2
    人擔任砂石車司機，欲將366、368地號土地上之土石載運至
    高雄市旗津地區交由「發哥」變賣分贓。嗣經警於96年5月1
    2日凌晨1時30分許，在366、368地號附近巡邏時，當場查獲
    乙○○正以挖土機將366、368地號土地上之土石裝載於戊○○所駕駛車牌號碼659-HA號之砂石車上（尚未完成裝載），
    丁○○所駕駛車牌號碼190-GA號之砂石車則停於其後等候裝
    載，因而未能得逞。
二、甲○○明知真實姓名年籍不詳綽號「發哥」之成年男子於96
    年5月初某日，在366、368地號土地所交付其上載明「立委
    託書人丙○○（以下簡稱甲方）委由宏斌建設（股）有限公
    司余松岳、郭勝發（以下簡稱乙方），甲、乙雙方就坐落在
    台東市○○段363、364、357、360、362、364-1、365、366
    、368、385之1、387等地號共十二筆之土地作為與建（應為
    「興建」之誤）『東園勞工住宅社區』工程預定地，並委由
    乙方全權處理『土地上土石遭盜挖事宜』及整地工程，其整
    地工程費用由甲方支付。立委託書人：丙○○。授託人：宏
    斌建設股份有限公司。代表人：余松岳、郭勝發。中華民國
    九十五年三月二十九日」等旨之委託書影本1紙，係屬不詳
    之人偽造之私文書，竟於96年5月12日上午6時許，因上述行
    為而為警詢問時，提出上開偽造之委託書影本1紙作為證據
    ，欲誤導警方認其係經合法授權處理366、368地號土地之不
    實事實，致生損害於丙○○、余松岳、郭勝發等人對該土地
    之管理權限及信譽，並扣得上開偽造之委託書影本1紙，而
    查悉上情。
三、案經丙○○訴由臺東縣警察局臺東分局報告臺灣臺東地方法
    院檢察署檢察官偵查起訴。
    理    由
一、據以論罪之證據名稱：
（一）被告甲○○於本院準備程序及審理時之自白。
（二）證人即共同被告乙○○、丁○○、戊○○之證述，證人即
      被害人丙○○、余松岳之證述。
（三）刑案現場測繪圖1紙、現場照片、委託書影本1紙及現場查
      獲之上開挖土機1台、砂石車2台（以上機具由被告甲○○
      及共同被告丁○○、戊○○分別代保管中；見警卷第42-4
      4頁）。
（四）綜上各節相互參研，堪認被告甲○○上開任意性自白確與
      事實相符，應堪採信。本件事證已臻明確，被告前揭犯行
      堪以認定，應予依法論科。
二、論罪與科刑：
（一）按竊盜罪之「竊取」，須破壞他人原有對於動產之持有支
      配關係，並進而建立新的持有支配關係始得成立，是學說
      及實務對於竊盜罪既遂與未遂之區別，即以原持有支配關
      係已否破壞及新持有支配關係已否建立為斷；易言之，應
      以所竊之物是否移入自己實力支配之下為標準，學說稱此
      為支配或掌握理論。又以日常生活之一般理解，就案件之
      實際情狀加以判斷，若行為人已將他人財物移歸自己所持
      有，即應成立竊盜既遂罪，最高法院17年上字第509號暨
      49年臺上字第939號判例亦同斯旨。查被告與上開共犯所
      為前開竊盜部分，其等之行為於客觀上可認為已著手於竊
      盜行為之實行，又斯時其等尚未完成裝載之行為，即為警
      查獲，終未能將該土石置於其等之實力支配下，是其等之
      竊盜行為，應僅止於未遂階段。又按刑法分則或刑法特別
      法中規定之結夥二人或三人以上之犯罪，應以在場共同實
      施或在場參與分擔實施犯罪之人為限，不包括同謀共同正
      犯在內。司法院大法官會議釋字第109號解釋「以自己共
      同犯罪之意思，事先同謀，而由其中一部分之人實施犯罪
      之行為者，均為共同正犯」之意旨，雖明示將「同謀共同
      正犯」與「實施共同正犯」併包括於刑法總則第28條之「
      正犯」之中，但此與規定於刑法分則或刑法特別法中之結
      夥犯罪，其態樣並非一致（最高法院76年度台上字第7210
      號判例參照）。被告就上開竊盜事實，與共同被告乙○○
      、丁○○、戊○○等人均有到場參與（僅為警查獲時，被
      告甲○○未在場），合於刑法第321條第1項第4款結夥三
      人以上之要件。
（二）核被告甲○○所為，係犯刑法第321條第2項、第1項第4款
      之結夥三人以上竊盜未遂罪，及同法第216條、第210條之
      行使偽造私文書罪。被告甲○○就結夥三人以上竊盜未遂
      部分，與乙○○、丁○○、戊○○及真實姓名年籍不詳綽
      號「發哥」之成年男子，有犯意之連絡及行為之分擔，為
      共同正犯。被告所犯上開2罪，犯意各別、行為互殊，應
      予分論併罰。又被告有如犯罪事實欄一所載之論罪科刑及
      執行情形，有臺灣高等法院被告前案紀錄表在卷可憑，其
      受有期徒刑之執行完畢後，5年以內故意再犯上開法定刑
      為有期徒刑以上之罪，均為累犯，應各依法加重其刑。另
      被告所為之上開竊盜犯行，雖已著手於竊盜之實行，惟尚
      未生被害人所有財物已置於其實力支配下之結果，業如前
      述，是此部分之竊盜犯行僅屬未遂階段，自得依刑法第25
      條第2項規定，按既遂犯之刑減輕之，並依法先加後減之
      。爰審酌被告正值盛壯，不思以正當管道獲取財物，竟以
      偽造之文書為憑藉，恣意竊取被害人土地上之土石，又以
      結夥三人以上之方式竊取財物，其行為對民眾財產安全及
      社會秩序之危害甚鉅，惡性非輕，且又於警方詢問時行使
      上開文書，企以影響案件調查，實屬不該，惟念及其犯後
      尚能坦承犯行，兼衡其生活狀況、智識程度、犯罪情節、
      手段、所竊得之財物價值、竊取財物未遂等一切情狀，各
      量處如主文所示之刑，並定其應執行之刑。扣案之委託書
      影本1紙，係被告所有供本件犯罪所用之物，應依刑法第3
      8條第1項第2款宣告沒收。至現場查獲之車號190-GA號、6
      59-HA號砂石車，分別登記車主為順茂貨運股份有限公司
      、美和汽車貨運股份有限公司，有車籍作業系統查詢基本
      資料2紙在卷可按，而現場查獲之上開砂石車則為被告向
      他人承租之工具，業據其陳明在卷，皆非屬被告或其他共
      犯所有之物，爰不併予宣告沒收。
三、應適用之法條：
    依刑事訴訟法第273條之1第1項、第299條第1項前段、第310
    條之2、第454條，刑法第28條、第216條、第210條、第321
    條第1項第4款、第2項、第47條第1項、第38條第1項第2款、
    第51條第5款，判決如主文。
本案經檢察官己○○到庭執行職務
中    華    民    國    98    年    2     月    5    日
                  刑事第二庭    法  官  盧亨龍
以上正本證明與原本無異。
如不服本判決應於收受送達後10日內向本院提出上訴書狀，並應
敘述具體理由；其未敘述上訴理由者，應於上訴期間屆滿後20日
內向本院補提理由書（均須按他造當事人之人數附繕本）。「切
勿逕送上級法院」。告訴人或被害人對於本判決如有不服，請書
具不服之理由狀，請求檢察官上訴者，其上訴期間之計算係以檢
察官收受判決正本之日期為準。
                                書記官  石佳琪
中    華    民    國    98    年    2     月    6     日
附錄本案論罪科刑法條全文：
刑法第210條
偽造、變造私文書，足以生損害於公眾或他人者，處 5 年以下有
期徒刑。
刑法第216條
行使第210條至第215條之文書者，依偽造、變造文書或登載不實
事項或使登載不實事項之規定處斷。
刑法第321條
犯竊盜罪而有左列情形之一者，處6月以上、5年以下有期徒刑：
一  於夜間侵入住宅或有人居住之建築物、船艦或隱匿其內而犯
    之者。
二  毀越門扇、牆垣或其他安全設備而犯之者。
三  攜帶兇器而犯之者。
四  結夥三人以上而犯之者。
五  乘火災、水災或其他災害之際而犯之者。
六  在車站或埠頭而犯之者。
前項之未遂犯罰之。


司法院資訊處製作；財團法人民間司法改革基金會備份。
